---
title: "Análise exploratória de sequências CDR3"
author: "Matheus Cardoso"
date: "Jun 18, 2020"
output:
  pdf_document:
    toc: yes
  html_document:
    fig_caption: yes
    highlight: zenburn
    keep_md: yes
    theme: simplex
    toc: yes
    toc_float: yes
    number_sections: yes
subtitle: Primeira iteração
editor_options:
  chunk_output_type: console
---

```{r setup, include=FALSE}
knitr::opts_chunk$set(echo = TRUE, include = TRUE, cache = TRUE, warning = FALSE, message = FALSE)
set.seed(42)
```

# Introdução

Nesse documento será feita uma análise explotarória dos dados advindos do software `attila`.

# Métodos

## Processamento dos dados

Para começar a análise, eu carrego os dados de um arquivo binário que foi previamente salvo.
Esse arquivo `rds` foi gerado por um script em `R` que está no meu [fork](https://github.com/Cardosaum/attila/blob/master/programs/cdr/tmp.R) do `attila`.

A baixo apresento um resumo do dataframe.

```{r load_data}
library(tidyverse)
library(magrittr)

cdr <- read_rds("./data/binary/isaura_compressed.rds")
cdr %<>% mutate(type = factor(case_when(
                        str_detect(file, "Final") ~ "final",
                        str_detect(file, "Initial") ~ "initial"))) %>% 
         ungroup() %>% 
         group_by(file) %>% 
         mutate(cdrp = quantity/sum(quantity)) %>% 
         select(cdr3, type, cdrp, everything()) %>% 
         arrange(-cdrp, -quantity) %>% 
         ungroup()

dim(cdr)
names(cdr)
knitr::kable(head(cdr))
summary(cdr)
```


### Isolando apenas as sequências CDR3 enriquecidas

Como é possível perceber pelos dados acima mostrados, temos muitas reads no dataframe.
Entretanto, nosso interesse por agora é nas sequências que foram enriquecidas após várias etapas de seleção.
Para isso, nós precisaremos criar um subset do dataframe inicial, contendo apenas CDR3s que apresentam alto percentual de predominância em seu respectivo arquivo de leitura.

Vou mostrar um exemplo do que quero dizer:

```{r data_processing_1}
cdr %>%
      select(cdr3, type, cdrp, quantity, file) %>% 
      head() -> exemplo_unico_cdr

knitr::kable(exemplo_unico_cdr)
```

Como é possível observar, nas duas primeras linhas temos uma mesma sequência, que apresenta um percentual de 100% predôminancia em seu respectivo arquivo de leiura.
(coluna `cdrp` - cdr percentage, variando de 0 a 1).
Porém, observamos também que a mesma sequência aparece nesse arquivo somente uma vez.
Ou seja, esses dois primeiros arquivos contém só uma leitura, e, portanto, seu percentual de predominância será de 100%.
Isso, por outro lado, não reflete enriquecimento de CDR3, e, portanto, nós precisamos remover esses casos.


Pensando em como fazer a seleção dessas sequências enriquecidas, fiz algumas análises:

```{r data_exploration_1}
ggplot(filter(cdr, type == "final")) +
  geom_histogram(aes(quantity))
  
ggplot(filter(cdr, type == "final")) +
  geom_histogram(aes(quantity)) +
  xlim(0, 300)

cdr %>%
        filter(type == "final") %>% 
        mutate(level = case_when(
                  quantity <= 300 ~ "quantity <= 300",
                  TRUE ~ "quantity > 300")) %>%
        group_by(level) %>% 
        summarise("Number of CDR3 sequences" = n()) -> cdr_quantity_comparison_1

knitr::kable(cdr_quantity_comparison_1)
```


```{r data_exploration_2}
ggplot(filter(cdr, type == "final")) +
  geom_histogram(aes(cdrp))
  
ggplot(filter(cdr, type == "final")) +
  geom_histogram(aes(cdrp)) +
  xlim(0.5, 1)

cdr %>%
        filter(type == "final") %>% 
        mutate(level = case_when(
                  cdrp <= 0.3 ~ "cdrp <= 0.3",
                  TRUE ~ "cdrp > 0.3")) %>%
        group_by(level) %>% 
        summarise("Percentage" = n()) -> cdr_cdrp_comparison_1

knitr::kable(cdr_cdrp_comparison_1, caption = "Percentage of prevalence of CDR3 sequence")


cdr %>%
        filter(type == "final") %>% 
        mutate(level = case_when(
                  cdrp < 0.5 ~ "cdrp < 0.5",
                  TRUE ~ "cdrp > 0.5")) %>%
        group_by(level) %>% 
        summarise("Percentage" = n()) -> cdr_cdrp_comparison_2

knitr::kable(cdr_cdrp_comparison_2, caption = "Percentage of prevalence of CDR3 sequence")
```

Como é possível notar, temos 23 sequências de CDR3 que apresentam prevalência maior que 30% em arquivos de leitura individual, e 22 se considerarmos 50% de prevalência.

Para termos noção do que isso significa, vejamos o seguinte:

```{r data_exploration_3}
cdr$file %>% unique() %>% length() -> total_arquivos_leitura

filter(cdr, type == "final")$file %>% unique() %>% length() -> total_arquivos_leitura_final_read

tibble(
  "Arquivo de leitura" = c("Todos (Inicial + Final)", "Apenas Final", "Final com CDR3 prevalência >= 50%"),
  "Quantidade de Arquivos" = c(total_arquivos_leitura, total_arquivos_leitura_final_read, cdr_cdrp_comparison_2$Percentage[2])
) %>% knitr::kable()
```

E, para mostrar todos os arquivos com prevalência maior que 50%:

```{r data_exploration_4}
cdr %>% 
        filter(type == "final" & cdrp >= 0.5) %>% 
        select(cdr3, cdrp, quantity, file) %>% 
        knitr::kable()
```


Portanto, eu resolvi salvar esse dataframe como aquele contendo as sequências enriquecidas.

```{r data_processing_2}
cdr_rich <- cdr %>% filter(type == "final" & cdrp >= 0.5) 
```

**Todo o código feito a partir daqui é um rascunho**

Peço perdão pela bagunça nos próximos blocos.
Eu escrevi isso para me ajudar a entender os dados, sem a intenção de apresentar isso para ninguém.

## Análise Exploratória

```{r eda1}
cdr %>%
        ungroup() %>% 
        arrange(-cdrp, type, file) %>% 
        filter(quantity > 1) %>% 
        filter(type == "final") -> cdr_final

cdr_final %>% 
                filter(quantity > 1) %>% 
                group_by(file) %>% 
                slice_head(n = 1) -> cdr_enriched

library(GGally)
cdr_enriched %<>%
                select(cdr3:SSF_Sheet, aromatic:file)

cdr_enriched %>%
                ungroup() %>%
                select(-file) %>%
                ggpairs(aes(alpha = 0.4))
```



```{r eda2}
cdr_final %>% 
             ungroup() %>% 
             select(!c(cdr3, type, file, invalid)) -> cdr_final_pca

pca_result <- prcomp(cdr_final_pca, center = T, scale. = T)
summary(pca_result)

plot(pca_result$x[,1], pca_result$x[,2])
cdr_final_pca

cdr_final %>% 
              group_by(file) %>% 
              arrange(-cdrp) %>% 
              slice_head(n = 1) %>% 
              ungroup() %>% 
              select(!c(cdr3, type, file, invalid)) %>% 
              arrange(-cdrp) -> a

# in this line we remove all collumns that have variance equal to 0
# Doing this, we can apply a pca to the dataframe without erros
# credit goes to: https://stackoverflow.com/a/40317343
a <- select(a, !c(which(apply(a, 2, var)==0)))
pca_a <- prcomp(a, center = T, scale. = T)
summary(pca_a)
plot(pca_a$x[,1], pca_a$x[,2])

ggplot(as_tibble(pca_a$x)) +
  geom_point(aes(PC1, PC2))

pca_a$x
str(pca_a)

pca_cdr_result <- cdr %>%
                        select(!c(cdr3, type, file, invalid)) %>%
                        prcomp(center = T, scale. = T)
summary(pca_cdr_result)
```

```{r eda3}
cdr_final %>% 
              group_by(file) %>% 
              arrange(-cdrp) %>% 
              slice_head(n = 10) %>% 
              ungroup() %>% 
              select(!c(cdr3, type, file, invalid)) %>% 
              arrange(-cdrp) -> b

b <- select(b, !c(which(apply(b, 2, var)==0)))
b
pca_b <- prcomp(b, center = T, scale. = T)
summary(pca_b)
plot(pca_b$x[,1], pca_b$x[,2])

ggplot(as_tibble(pca_b$x)) +
  geom_point(aes(PC1, PC2))

summary(pca_b)
```

```{r eda4}
summary(cdr$quantity)
cdr %>% 
        filter(quantity >= 100) -> a
a

ggplot(a) +
  geom_density(aes(quantity))

ggplot(cdr) +
  geom_bar(aes(quantity)) +
  xlim(0, 30)

ggplot(cdr) +
  geom_histogram(aes(quantity)) +
  xlim(0, 300)

ggplot(cdr) +
  geom_density(aes(quantity), fill = "lightblue") +
  xlim(0, 300)

quantile(cdr$quantity)

dim(cdr)
cdr %>% filter(quantity >= 1E3) %>% dim()
cdr %>% filter(quantity >= 1E4) %>% dim()
cdr %>% filter(quantity >= 1E5) %>% dim()

cdr %>% filter(quantity >= 1E3) -> b
b %>% group_by(type) %>% summarise(total = n())
b %>% group_by(type) %>% summarise(quantile = quantile(cdrp)) -> b_quantiles
b_quantiles <- add_column(b_quantiles, quantiles = rep(attr(quantile(b$quantity), "names"), 2))
knitr::kable(b_quantiles)

ggplot(b) +
  geom_density(aes(quantity))

b %>% 
      group_by(cdr3, type) %>% 
      arrange(-cdrp)

b %>% 
      group_by(cdr3, type) %>% 
      select(cdr3, type, cdrp, quantity) %>% 
      arrange(-cdrp, -quantity) %>% 
      slice_head(n = 1) %>% 
      arrange(-cdrp, -quantity) 

b %>% 
      group_by(type, cdr3) %>% 
      summarise(total = n()) %>% 
      arrange(-total)
b %>% 
      group_by(cdr3, type) %>% 
      select(cdr3, type, cdrp, quantity) %>% 
      arrange(-cdrp, -quantity) -> c

c %>% filter(type == "initial") %>% slice_head(n = 1)

ggplot(c) +
  geom_density(aes(cdrp, color = type), alpha = .4)
```

```{r eda5}
b %>%
    group_by(cdr3, type) %>% 
    summarise(
      quantity = sum(quantity),
      reads    = n()) %>% 
    arrange(-quantity, -reads) -> d
  
d

d %>% group_by(type) %>% summarise(n = n())

ggplot(d) +
  geom_density(aes(reads, color = type))

ggplot(d) +
  geom_boxplot(aes(type, log10(quantity), fill = type)) +
  geom_jitter(aes(type, log10(quantity), fill = type))

d
```


# Resultados

# Conclusão
