---
title: "Final Project - Pratical Machine Learning" 
subtitle: "Analising and modeling Human Active Recognition data"
author: "Matheus Cardoso"
date: "May 28, 2020"
output: 
  html_document: 
    fig_caption: yes
    highlight: zenburn
    keep_md: yes
    theme: simplex
    toc: yes
    toc_float: yes
    number_sections: yes
editor_options: 
  chunk_output_type: console
---

```{r setup, include=FALSE}
knitr::opts_chunk$set(echo = TRUE, include = TRUE, cache = TRUE, warning = FALSE, message = FALSE)
set.seed(42)
```

# Introdução

Nesse documento será feita uma análise explotarória dos dados advindos do software `attila`.

# Métodos

## Processamento dos dados

```{r load_data}
library(tidyverse)
library(magrittr)

cdr <- read_rds("./data/binary/isaura_compressed.rds")
cdr %<>% mutate(type = factor(case_when(
                        str_detect(file, "Final") ~ "final",
                        str_detect(file, "Initial") ~ "initial"))) %>% 
         ungroup() %>% 
         group_by(file) %>% 
         mutate(cdrp = quantity/sum(quantity)) %>% 
         select(cdr3, type, cdrp, everything()) %>% 
         arrange(-cdrp, -quantity) %>% 
         ungroup()

dim(cdr)
names(cdr)
knitr::kable(head(cdr))
summary(cdr)
```


### Isolando apenas as sequências CDR3 enriquecidas

Como é possível perceber pelos dados acima mostrados, temos muitas reads no dataframe.
Entretanto, nosso interesse por agora é nas sequências que foram enriquecidas após várias etapas de seleção.
Para isso, nós precisaremos criar um subset do dataframe inicial, contendo apenas CDR3s que apresentam alto percentual de predominância em seu respectivo arquivo de leitura.

Vou mostrar um exemplo do que quero dizer:

```{r data_processing_1}
cdr %>%
      select(cdr3, type, cdrp, quantity, file) %>% 
      head() -> exemplo_unico_cdr

knitr::kable(exemplo_unico_cdr)
```

Como é possível observar, nas duas primeras linhas temos uma mesma sequência, que apresenta um percentual de 100% predôminancia em seu respectivo arquivo de leiura.
Porém, observamos também que a mesma sequência aparece nesse arquivo somente uma vez.
Ou seja, esses dois primeiros arquivos contém só uma leitura, e, portanto, seu percentual de predominância será de 100%.
Isso, por outro lado, não reflete enriquecimento de CDR3, e, portanto, nós precisamos remover esses casos.




## Análise Exploratória

```{r eda1}
cdr %>%
        ungroup() %>% 
        arrange(-cdrp, type, file) %>% 
        filter(quantity > 1) %>% 
        filter(type == "final") -> cdr_final

cdr_final %>% 
                filter(quantity > 1) %>% 
                group_by(file) %>% 
                slice_head(n = 1) -> cdr_enriched

library(GGally)
cdr_enriched %<>%
                select(cdr3:SSF_Sheet, aromatic:file)

cdr_enriched %>%
                ungroup() %>%
                select(-file) %>%
                ggpairs(aes(alpha = 0.4))
```



```{r eda2}
cdr_final %>% 
             ungroup() %>% 
             select(!c(cdr3, type, file, invalid)) -> cdr_final_pca

pca_result <- prcomp(cdr_final_pca, center = T, scale. = T)
summary(pca_result)

plot(pca_result$x[,1], pca_result$x[,2])
cdr_final_pca

cdr_final %>% 
              group_by(file) %>% 
              arrange(-cdrp) %>% 
              slice_head(n = 1) %>% 
              ungroup() %>% 
              select(!c(cdr3, type, file, invalid)) %>% 
              arrange(-cdrp) -> a

# in this line we remove all collumns that have variance equal to 0
# Doing this, we can apply a pca to the dataframe without erros
# credit goes to: https://stackoverflow.com/a/40317343
a <- select(a, !c(which(apply(a, 2, var)==0)))
pca_a <- prcomp(a, center = T, scale. = T)
summary(pca_a)
plot(pca_a$x[,1], pca_a$x[,2])

ggplot(as_tibble(pca_a$x)) +
  geom_point(aes(PC1, PC2))

pca_a$x
str(pca_a)

pca_cdr_result <- cdr %>%
                        select(!c(cdr3, type, file, invalid)) %>%
                        prcomp(center = T, scale. = T)
summary(pca_cdr_result)
```

```{r eda3}
cdr_final %>% 
              group_by(file) %>% 
              arrange(-cdrp) %>% 
              slice_head(n = 10) %>% 
              ungroup() %>% 
              select(!c(cdr3, type, file, invalid)) %>% 
              arrange(-cdrp) -> b

b <- select(b, !c(which(apply(b, 2, var)==0)))
b
pca_b <- prcomp(b, center = T, scale. = T)
summary(pca_b)
plot(pca_b$x[,1], pca_b$x[,2])

ggplot(as_tibble(pca_b$x)) +
  geom_point(aes(PC1, PC2))

summary(pca_b)
```

```{r eda4}
summary(cdr$quantity)
cdr %>% 
        filter(quantity >= 100) -> a
a

ggplot(a) +
  geom_density(aes(quantity))

ggplot(cdr) +
  geom_bar(aes(quantity)) +
  xlim(0, 30)

ggplot(cdr) +
  geom_histogram(aes(quantity)) +
  xlim(0, 300)

ggplot(cdr) +
  geom_density(aes(quantity), fill = "lightblue") +
  xlim(0, 300)

quantile(cdr$quantity)

dim(cdr)
cdr %>% filter(quantity >= 1E3) %>% dim()
cdr %>% filter(quantity >= 1E4) %>% dim()
cdr %>% filter(quantity >= 1E5) %>% dim()

cdr %>% filter(quantity >= 1E3) -> b
b %>% group_by(type) %>% summarise(total = n())
b %>% group_by(type) %>% summarise(quantile = quantile(cdrp)) -> b_quantiles
b_quantiles <- add_column(b_quantiles, quantiles = rep(attr(quantile(b$quantity), "names"), 2))
knitr::kable(b_quantiles)

ggplot(b) +
  geom_density(aes(quantity))

b %>% 
      group_by(cdr3, type) %>% 
      arrange(-cdrp)

b %>% 
      group_by(cdr3, type) %>% 
      select(cdr3, type, cdrp, quantity) %>% 
      arrange(-cdrp, -quantity) %>% 
      slice_head(n = 1) %>% 
      arrange(-cdrp, -quantity) 

b %>% 
      group_by(type, cdr3) %>% 
      summarise(total = n()) %>% 
      arrange(-total)
b %>% 
      group_by(cdr3, type) %>% 
      select(cdr3, type, cdrp, quantity) %>% 
      arrange(-cdrp, -quantity) -> c

c %>% filter(type == "initial") %>% slice_head(n = 1)

ggplot(c) +
  geom_density(aes(cdrp, color = type), alpha = .4)
```

```{r eda5}
b %>%
    group_by(cdr3, type) %>% 
    summarise(
      quantity = sum(quantity),
      reads    = n()) %>% 
    arrange(-quantity, -reads) -> d
  
d

d %>% group_by(type) %>% summarise(n = n())

ggplot(d) +
  geom_density(aes(reads, color = type))

ggplot(d) +
  geom_boxplot(aes(type, log10(quantity), fill = type)) +
  geom_jitter(aes(type, log10(quantity), fill = type))

d
```


# Resultados

# Conclusão
